【裁判字號】    90,上訴,1519
【裁判日期】    900803
【裁判案由】    懲治走私條例等
【裁判全文】
臺灣高等法院刑事判決                            九十年度上訴字第一五一九號
    上  訴  人
    即  被  告  甲○○
右上訴人因違反懲治走私條例等案件，不服臺灣基隆地方法院八十九年度訴字第三九
八號，中華民國八十九年十月二十七日第一審判決（起訴案號：臺灣基隆地方法院檢
察署八十八年度偵字第五一六六號、第五四四四號）提起上訴，本院判決如左：
    主  文
原判決關於被告甲○○部分撤銷。
甲○○共同私運管制物品進口逾公告數額，處有期徒刑壹年。
扣案之大衛杜夫香菸一萬九千包均沒收。
    事  實
一、甲○○前於民國（下同）八十三年間因違反懲治走私條例案件，經台灣高等法院
    高雄分院判處有期徒刑十月，緩刑五年確定（未構成累犯），竟猶不知悔改，緣
    甲○○為「源興號」（編號ＣＴ四─一四八七號，登記為林秀雲所有，林秀雲與
    被告等無犯意聯絡）漁船船長，郭改性為輪機長，莊進成、葉守傑為該船船員，
    四人於八十八年八月八日九時五十分許，駕駛「源興號」漁船自基隆市八斗子漁
    港報關出港後，前往「捷安一號」海上旅館接駁大陸漁工念保枝、李云盛二人（
    均經檢察官另行聲請簡易判決處刑）後隨即出海，渠等遂基於共同走私未稅洋菸
    進口之犯意聯絡，於同年月九日二十二時許航至北緯二十六度二十六分、東經一
    二一度五十分基隆市彭佳嶼外海約四十九海浬海域，自不詳船名、國籍船隻一次
    私運完稅價格超過十萬元之管制物品大衛杜夫香菸三十八箱（共一萬九千包，完
    稅價格合計為四十五萬五千四百六十二元），並將該批香菸分藏於該漁船船艙，
    走私入境，嗣於同年月十三日二十三時三十分許，渠等在基隆市八斗子外海一．
    五海浬處，將前開未稅洋菸交由另一艘不知名舢舨接駁時，為警當場查獲，接駁
    之舢舨則趁隙逃逸，並在該船船艙內扣得上開未稅香菸（郭改性、莊進成、葉守
    傑已經判處罪刑確定）。
二、案經內政部警政署水上警察局第一警察隊、台灣省菸酒公賣局基隆分局移送台灣
    基隆地方法院檢察署檢察官偵查起訴。
    理  由
一、訊據上訴人即被告甲○○矢口否認有右揭走私犯行，辯稱前開未稅洋菸係於海上
    拾獲云云。惟查：被告甲○○於警訊中及檢察官初次偵訊時供稱前開未稅洋菸係
    八十八年八月九日二十二時許，伊等於海上作業時，一艘不知船名、國籍之藍色
    漁船，以強靠方式登船強迫伊以漁貨交換私菸，並將上開洋菸搬運至其漁船上後
    ，再搬走伊甫捕獲之透抽及雜魚共五桶（見警卷第二頁、偵查卷第九頁背面），
    嗣於檢察官複訊、原審法院及本院調查中改稱前開洋菸係拾獲（見偵查卷第五十
    一頁背面、原審法院八十九年九月七日訊問筆錄）；同案被告莊進成於警訊中則
    初稱前開未稅洋菸係於彭佳嶼海面拾獲，嗣改稱該洋菸係與不知名大陸漁船以漁
    貨互易所得，並稱被告甲○○交代伊供稱洋菸係於海面拾獲（見警卷第三頁背面
    、第十三頁背面），經檢察官訊問洋菸來源，莊進成復改稱當晚伊在睡覺時，一
    艘載有十餘人之藍色大陸船駛近，船上的人將菸拋至其船上，並搬走伊等漁船上
    之透抽、雜魚（見偵查卷第十一頁背面），嗣於原審調查中再改稱前開未稅洋菸
    係伊等在外海拾獲，四人共同以手將之撈上船（見原審法院八十九年十月十九日
    訊問筆錄）；同案被告郭改性於警訊中則辯稱前開未稅洋菸係於八十八年八月十
    日十一時許在外海拾獲（見警卷第五頁背面），於檢察官初訊時改稱伊當時在睡
    覺，醒來後經船長甲○○告知始知該批洋菸係拾獲（見偵查卷第十二頁）；同案
    被告葉守傑於檢察官初訊時辯稱當時伊在房間內聽到有人說快一點，船長甲○○
    命伊等船員將洋菸疊妥，伊看不清對方係何種船，但較「源興號」大（見偵查卷
    第十三頁）；而該二名大陸漁工念保枝、李云盛於檢察官訊問時則均稱其於上船
    時，即已見到該批未稅洋菸等。觀諸被告甲○○與同案被告郭改性、葉守傑、莊
    進成、念保枝、李云盛所辯，不僅就前開未稅洋菸來源彼此供述迥異，且同一被
    告前後所供，亦多所反覆，實難採信。況本件未稅洋菸完稅價格高達新台幣（下
    同）四十五萬五千四百六十二元，此有財政部基隆關稅局八十八年八月二十四日
    基普緝字第八八一○六七八七號函一紙在卷可憑，他船船員豈有強迫被告以五桶
    價值遠低於前開洋菸之漁貨與之交換，而自甘損失如此之鉅之可能？又上開洋菸
    數量多達三十八箱且價值匪薄，為何會漂流於海上？被告甲○○空言辯稱係於海
    上拾獲、莊進成辯稱伊等係徒手於海面將之撈取，亦顯違常理，足徵被告甲○○
    所辯，係屬畏罪卸責之詞，洵無可採。此外，復有內政部警政署水上警局第一警
    察隊警艇臨檢紀錄表、海象圖、漁船資料、機漁船（含船員）進出港檢查表各一
    紙、船員證影本四紙、大陸漁工勞工證影本二紙、內政部八十八年八月二十六日
    台（八八）內地字第八八一０四五三號函一紙及內政部警政署水上警察局第一警
    察隊嫌疑貨品扣押單一紙附卷可稽，並有前揭未稅洋菸扣案可佐。又扣案之未稅
    洋菸三十八箱完稅價格為四十五萬五千四百六十二元，已逾行政院依懲治走私條
    例第二條第四項公告之管制物品項目及其數額丙項之十萬元一節，亦如前述。本
    件事證明確，被告之犯行堪予認定。
二、按行政院依懲治走私條例公告管制物品項目及其數額丙項第一款規定，一次私運
    洋煙，其總額由海關照緝獲時之完稅價格計算，超過新台幣十萬元者，管制其進
    出口。本件被告甲○○與郭改性、葉守傑、莊進成、念保枝、李云盛在基隆市彭
    佳嶼外海四十九海浬處之公海海域私運管制物品洋菸進口逾公告數額，核其所為
    ，係犯懲治走私條例第二條第一項私運管制品罪。被告甲○○與郭改性、葉守傑
    、莊進成及大陸漁工念保枝、李云盛共六人間就前開犯行，有犯意之聯絡及行為
    之分擔，均為共同正犯。原審對被告甲○○予以論罪科刑，固非無見，惟查：被
    告甲○○與郭改性、葉守傑、莊進成及大陸漁工念保枝、李云盛六人為共同正犯
    ，原審判決只論被告甲○○與郭改性、葉守傑、莊進成四人為共犯關係，容有未
    洽，被告上訴仍執陳詞諉卸犯罪，雖無可取，但原判決既有可議而無可維持，關
    於甲○○部分，自應予以撤銷改判。爰審酌被告甲○○為船長，主導本次走私，
    且其已有一次走私前科（此有臺灣基隆地方法院被告全國前案紀錄表一紙在卷可
    稽），竟於緩刑期間內再犯本件走私罪，品行不佳；併其私運未稅物品價值為四
    十五餘萬元之對社會經濟所生危害，暨被告犯罪後一再飾詞狡卸，毫無悔意，態
    度惡劣等一切情狀，量處如主文第二項所示之刑。至扣案之未稅大衛杜夫香菸一
    萬九千包，係被告甲○○所有，且為被告因犯罪所得之物，爰依刑法第三十八條
    第一項第三款宣告沒收。
據上論斷，應依刑事訴訟法第三百六十九條第一項前段、第三百六十四條、第二百九
十九條第一項前段，懲治走私條例第二條第一項、第十一條，刑法第二十八條、第三
十八條第一項第三款，判決如主文。
本案經檢察官劉靜婉到庭執行職務。
中      華      民      國    九十      年      八      月      三      日
                            臺灣高等法院刑事第十二庭
                                    審判長法  官  劉  景  星
                                          法  官  陳  博  志
                                          法  官  陳  志  洋
右正本證明與原本無異。
如不服本判決應於收受送達後十日內向本院提出上訴書狀，其未敘述上訴之理由者並
得於提起上訴後十日內向本院補提理由書（均須按他造當事人之人數附繕本）。
                                          書記官  蔡  佩  珊
中      華      民      國    九十      年      八      月     六       日
附錄：本判決論罪科刑法條全文
懲治走私條例第二條第一項：
私運管制物品進口、出口逾公告數額者，處七年以下有期徒刑，得併科新台幣二十萬
元以下罰金。


司法院資訊處製作；財團法人民間司法改革基金會備份。
